【裁判字號】    97,上訴,47
【裁判日期】    970408
【裁判案由】    強盜等
【裁判全文】
臺灣高等法院臺南分院刑事判決          97年度上訴字第47號
上  訴  人  臺灣雲林地方法院檢察署檢察官
被      告  甲○○
選任辯護人  陳信村律師
上列上訴人因被告強盜等案件，不服臺灣雲林地方法院95年度訴
字第824號中華民國96年12月7日第一審判決（起訴案號：臺灣雲
林地方法院檢察署95年度偵字第2590號），提起上訴，本院判決
如下：
    主  文
上訴駁回。
    事  實
一、緣乙○○之妻張清葉自民國84年間起，積欠甲○○之母陳傅
    驚共約新臺幣（下同）500萬元，而避不償還。甲○○於95
    年1月29日（起訴書誤載為95年1月30日）晚上10時10分許，
    在雲林縣褒忠鄉○○村○○路206號之「聚保宮」前偶遇乙
    ○○，甲○○要求乙○○償債未果，竟與真實姓名、年籍不
    詳之成年男子2人，共同基於剝奪他人行動自由之犯意聯絡
    ，3人先在「聚保宮」前徒手毆打乙○○，嗣由上開2名男子
    分別架住乙○○雙手腋下，而將之拖拉至雲林縣褒忠鄉○○
    路42號之「上好眼鏡行」內控制其行動，甲○○並脅迫乙○
    ○聯絡友人籌措金錢還債，否則不讓乙○○離去，並欲將置
    之於死，復與上開2名男子徒手共同毆打乙○○，致乙○○
    受有右側頭皮、右膝挫傷、瘀腫傷等傷害，而以此強暴、脅
    迫方式剝奪乙○○之行動自由，致乙○○心生畏懼，因而聯
    絡友人謝慶雄告知上情，謝慶雄乃籌得5萬元及發票日為95
    年2月1日、面額5萬元、付款銀行為台北國際商業銀行五股
    分行（票號：QL0000000號）之支票1紙，於翌日即95年1月
    30日凌晨2時許，將之攜至「上好眼鏡行」交予甲○○，甲
    ○○因認數額太少，又脅迫乙○○簽發面額5萬元、450萬元
    之本票各8紙、1紙（合計490萬元），否則亦不讓乙○○離
    去，致乙○○心生畏懼，而依指示簽立如附表所示之本票共
    9紙交由甲○○收執，甲○○等人始於同日（即95年1月30日
    ）凌晨3時許讓乙○○離去，乙○○共遭剝奪行動自由約5小
    時。嗣經乙○○於95年1月30日下午4時許報警後，始查悉上
    情。
二、案經乙○○訴由雲林縣警察局虎尾分局報告臺灣雲林地方法
    院檢察署檢察官偵查起訴。
    理  由
壹、程序部分（證據能力爭執之認定）
一、無證據能力部分：
    按被告以外之人於審判外之言詞或書面陳述，除法律有規定
    者外，不得作為證據；又被告以外之人於檢察事務官、司法
    警察官或司法警察調查中所為之陳述，與審判中不符時，其
    先前之陳述具有較可信之特別情況，且為證明犯罪事實存否
    所必要者，得為證據，刑事訴訟法第159條第1項、第159條
    之2分別定有明文。經查，證人乙○○於警詢中之陳述均屬
    審判外之陳述，又查無其他較可信之特別情況，即無前開傳
    聞例外規定之適用，其等於警詢中之陳述自不具證據能力。
    惟仍得以之作為彈劾證據，用來爭執其等陳述之證明力（參
    最高法院94年度臺上字第6811號判決意旨）。
二、有證據能力部分：
    按被告以外之人於審判外之陳述雖不符刑事訴訟法第159條
    之1至之4等4條之規定，而經當事人於審判程序同意作為證
    據，法院審酌該言詞陳述或書面陳述作成時之情況，認為適
    當者，亦得為證據，刑事訴訟法第159條之5第1項定有明文
    。經查，被告、辯護人及檢察官就被害人乙○○以外之被告
    以外之人於審判外之陳述，於審判程序時均同意作為證據，
    且本院審酌此等證據資料作成時之情況，均無不法之情事，
    且與待證事實具有關聯性，認為適宜作為本案之證據，認均
    有證據能力。
貳、實體部分：
一、訊據被告甲○○固不否認於95年1月29日晚上10時10分許，
    在「聚保宮」前遇見乙○○後，與之共同前往「上好眼鏡行
    」，由乙○○在「上好眼鏡行」內撥打電話予謝慶雄，謝慶
    雄旋於翌日凌晨前往該眼鏡行，交付5萬元現金及面額5萬元
    支票1紙予甲○○，乙○○復簽發如附表所示之本票共9紙交
    甲○○收執之事實，惟矢口否認有何剝奪行動自由犯行，辯
    稱：我當日過年回家鄉，在「聚保宮」前遇見乙○○，我要
    求他還錢，並表示就算沒錢，也要商量如何償還，乙○○很
    有誠意要與我談，並自行走到「上好眼鏡行」，我對乙○○
    稱先給付10萬元，其餘金額再開立本票而以每月5萬元償還
    方式解決，乙○○同意，即撥打電話請謝慶雄拿錢及支票過
    來，在「聚保宮」前面的人，不是我帶去的，我也沒有毆打
    、強押乙○○，況且，在「上好眼鏡行」內，大家都可以進
    進出出，我如何恐嚇他簽本票云云。辯護意旨另以：被害人
    未喪失意思自由，被害人之妻確有欠被告之母四百餘萬元之
    事實，依民間夫妻一體之觀念，被告向債務人之夫討雖不符
    法律規定，但尚合一般情理等語。
二、查：
  (一)被告與另2名成年男子於95年1月29日晚上10時10分許，在「
    聚保宮」前要求乙○○償債未果，乃徒手毆打乙○○，並由
    上開2名男子架住乙○○雙手腋下，將之拖拉至「上好眼鏡
    行」內而控制其行動，被告並脅迫乙○○聯絡友人籌措金錢
    還債，否則不讓離去，並欲將置之於死，復又共同毆打乙○
    ○，致乙○○受有右側頭皮、右膝挫傷、瘀腫傷之傷害等情
    ，業據證人乙○○96年9月12日於原審證稱：當日我在「聚
    保宮」前遇到被告，共有3人在「聚保宮」前打我，後來由2
    個人架住我雙手，把我帶到附近的「上好眼鏡行」，被告對
    我表示若不還錢，打死我也不可能讓我走，並一直逼我叫朋
    友拿錢來，繼之又毆打我等語（見原審卷2第19頁、第20頁
    反面、第21頁、第22頁），核與其於95年6月12日在偵查中
    亦證稱：當日我去「聚保宮」找親戚遇見被告，被告要求我
    還錢，我還沒回答，他們3人拉著我就打，之後拉我到「上
    好眼鏡行」，被告要我拿50萬元現金，其餘開立450萬元本
    票，因為我沒錢，被告叫我打電話給朋友，並表示今日若無
    法處理該筆債務，要讓我死，也不讓我離開等語（見偵查卷
    第8、9頁），大致相符。衡以乙○○上開2次作證之時間相
    隔已1年餘，復未委任告訴代理人閱覽卷宗而背誦卷內資料
    ，若非親自經歷該等事件，斷無從就其如何遇見被告、如何
    遭毆打及被告如何恐嚇之情節，前後證述均無嚴重瑕疵，該
    等證詞之可信度已極高；復參酌被告於原審供稱：乙○○欠
    我們錢已經10多年了，之前他曾找我談過，表示他1個月要
    還1至3萬元，但只匯過1次1萬元入我帳戶，後來就沒有任何
    消息，10多年來我都不曾遇見過他等語（見原審卷2第166頁
    反面）。據此，乙○○既已無錢清償債務，並刻意閃躲被告
    10年餘，避之唯恐不及，豈會自願隨同被告前往「上好眼鏡
    行」再度與被告商談償債事宜，足認乙○○證述係遭被告與
    另2名男子強押至「上好眼鏡行」而遭剝奪行動自由等語，
    尚與吾人之一般生活經驗無違，堪可採信；再者，乙○○於
    95年1月30日凌晨離開「上好眼鏡行」後，旋於同日上午前
    往行政院衛生署臺中醫院外科門診就醫，並向醫生自訴為被
    他人毆打，診斷結果為頭痛、頭部血腫約2X1公分及右膝瘀
    傷約2X1公分，此有該院95年3月28日署中醫字第02513號診
    斷證明書1紙及96年1月3日中醫歷字第09 50012295號函暨所
    附之乙○○病歷表影本各1份在卷可參（見警卷第17頁及原
    審卷第1第33-35頁），應堪認定。以乙○○係於95年1月30
    日上午離開「上好眼鏡行」後，隨即返回臺中就醫，並受有
    頭部血腫之傷害，佐之頭部乃人體之重要器官，應無可能僅
    為構陷他人犯罪而甘冒生命危險自我傷害之常理，又參酌被
    告於原審亦供稱：我曾徒手毆打乙○○1個耳光等語（見原
    審卷2第166頁），顯見乙○○在密切接近之時間下，所受之
    頭部、右膝等傷害，確係被告等人所為，適足以佐證乙○○
    證稱在「聚保宮」前遭被告毆打後強押至「上好眼鏡行」，
    復遭脅迫、毆打逼迫還錢等情為真。
  (二)證人謝慶雄於偵查中證稱：當日我接到電話得知乙○○被帶
    到「上好眼鏡行」，請求我過去協助處理，被告要求乙○○
    當天先給付50萬元，乙○○請我幫他，可是當晚我拿不出這
    麼多錢，過程中，我有到外面抽菸，有聽到裡面很大聲，我
    沒有親耳聽到被告恐嚇乙○○，但我進去後看到乙○○臉又
    腫了起來，我就知道他又被打，後來談到先給10萬元，由我
    拿出5萬元現金並開立5萬元支票交予被告，等乙○○另外開
    了本票後，對方才讓乙○○離開等語（見偵查卷第21-22頁
    ），而證人乙○○於原審亦證稱：當日係農曆大年初一晚上
    至初二凌晨，被告在「上好眼鏡行」一直逼說要叫朋友拿錢
    ，沒錢不讓我走，我就打電話給謝慶雄，當時被告要求先付
    50萬元現金，並開立450萬元本票，謝慶雄表示身上僅有5萬
    元現金，另開5萬元支票交給被告，過程中，謝慶雄都有出
    去抽菸再進來，最後被告要我再簽發5萬元本票8張及450萬
    元本票1張，才同意讓我離開等語（見原審卷2第19頁、第21
    頁、第27頁反面）。互核2人上開證述內容並無歧異，雖謝
    慶雄證稱並未親自目睹、耳聞被告毆打、恐嚇乙○○之情，
    然以其與乙○○均一致證稱謝慶雄曾外出抽菸，並未全程在
    場，自不得以此逕認被告並無毆打及恐嚇乙○○之事實，反
    而依該等證詞既無特別偏袒被告，則謝慶雄之證詞既非全然
    有利乙○○，應認客觀可信。而以乙○○係在大年初一、初
    二之「凌晨」撥打電話通知友人謝慶雄，由謝慶雄連夜奔波
    而先行為乙○○代墊10萬元之情，再衡以吾人所認知之一般
    民間習俗，農曆新年期間，人們為討喜氣，不會輕易向他人
    借錢或為他人處理晦氣之事，顯見乙○○當時確處於遭剝奪
    行動自由之相當急迫危險，乙○○始不得不破壞習俗而急忙
    於半夜通知友人援助；其次，乙○○既連10萬元即需通知友
    人代墊，可認其證述並無資力償債乙節為真。惟依卷附如附
    表編號2至9由乙○○簽發交由被告收執之本票8紙所示（見
    警卷第35-42頁），乙○○自95年3月6日起至同年10月6日止
    ，每月須償還被告5萬元，以乙○○當時之資力，並無償還
    之可能性，豈會自不量力而如被告所稱「很有誠意」解決並
    「自願」開票逐月攤還5萬元？益證乙○○證述係遭被告恐
    嚇若不簽立本票，不得離去等語，顯較被告上開辯詞可信。
    綜合上情，均足認被告確有剝奪乙○○行動自由之犯行無訛
    。
  (三)綜上所述，本案事證明確，被告犯行，應堪認定。
三、被告其餘辯解不採之理由：被告辯稱：「上好眼鏡行」係透
    明、任何人可自由進出之商場，當時未上鎖，亦無人看守門
    口，在場者尚有謝慶雄叔侄，被告不可能剝奪其行動自由云
    云，並援引證人即「上好眼鏡行」負責人張淵智於原審之證
    詞為據。惟按被告是否控制被害人之行動自由，應以被告行
    為之強弱程度，綜合當時之具體事實，依客觀常態情狀以決
    之。而乙○○在「聚保宮」前遇見被告後，即遭被告與上開
    2名男子毆打，旋又被押至「上好眼鏡行」，以前開未付錢
    即不讓離去之言語相向，復持續毆打乙○○，業經原審認定
    如前，縱使被告所辯「上好眼鏡行」當時之大門敞開一情為
    真，惟乙○○迄原審審理時均否認積欠被告500萬元債務，
    雙方於審理時復提出諸多互助會資料及支票、退票單核對，
    乙○○當日在無其他資料佐證下，卻願意簽發如附表所示合
    計490萬元之本票交予被告，以乙○○當時所處之恐懼情狀
    ，若不依指示開票，顯然不能自由離去，要與大門有無上鎖
    及看管無涉；再者，證人張淵智於原審固證稱：案發當日，
    被告與乙○○一起走進「上好眼鏡行」，他們坐在我的對面
    ，我始終在場並泡茶給他們喝，沒有看到被告毆打乙○○等
    語（見原審卷2第29頁反面、第30頁反面），然而經原審質
    之乙○○當日簽發本票之理由及由何人拿出本票乙節，張淵
    智則分別證稱：不知道、忘記了等語（見原審卷2第30頁反
    面、第31頁），職是，張淵智當日既全程在場且與之毗鄰而
    坐，卻對當日被告與乙○○如何處理債務之重要問題及結果
    均無所悉，該等證詞顯然令人存疑而有迴護被告之虞，無足
    採信。
四、新舊法適用之比較：
    被告行為後，刑法於95年7月1日起施行（下稱新法，修正前
    則稱舊法），其中修正後刑法第2條乃關於新舊法比較適用
    之準據法，其本身無關行為可罰性要件之變更，故新法施行
    後，如涉及比較新舊法問題，應逕依修正後刑法第2條第1項
    規定，為「從舊從輕」之比較（最高法院95年度第8次刑事
    庭會議決議意旨參照）。又所謂「法律變更」與法律修正之
    概念有別；所謂法律變更應係指因法律修正而「刑罰」有實
    質之更異而言（如修正後新舊法法定本刑輕重變更或犯罪構
    成要件寬嚴不同），始有依刑法第2條規定為準據法而比較
    適用新法或舊法之問題。如新舊法處罰之輕重仍然相同（例
    如僅形式上修正法律用語或條次移列），並無有利或不利之
    情形，即無適用上開規定為比較之餘地，自應依一般法律適
    用之原則，適用現行、有效之裁判時法論處（最高法院95年
    度台上字第5589、5669、6519號判決意旨參照）。經查：
  (一)修正前刑法第33條第5款規定：「罰金：1元以上。」修正後
    該款規定「罰金：新台幣1000元以上」，是比較新舊法結果
    ，以舊法較有利於行為人。
  (二)修正前刑法第302條第1項所定罰金刑提高為10倍（原貨幣單
    位為銀元，並為新臺幣之3倍，故折換為新臺幣結果提高為
    30倍），修正後刑法施行法增定第1條之1規定：「中華民國
    94年1月7日刑法修正施行後，刑法分則編所定罰金之貨幣單
    位為新臺幣。刑法分則編未修正之條文定有罰金者，自94年
    1月7日刑法修正施行後，就其所定數額提高為30倍。」被告
    行為前後罰金本刑實際上均提高為30倍，並無有利或不利之
    情形，應適用現行、有效之裁判時法論處。
  (三)刑法第二十八條原規定：「二人以上共同『實施』犯罪之行
    為者，皆為共同正犯。」新法修正為：「二人以上共同『實
    行』犯罪之行為者，皆為共同正犯。」將舊法之「實施」修
    正為「實行」。原「實施」之概念，包含陰謀、預備、著手
    及實行等階段之行為，修正後僅共同實行犯罪行為始成立共
    同正犯。是新法共同正犯之範圍已有限縮，排除陰謀犯、預
    備犯之共同正犯。新舊法就共同正犯之範圍既因此而有變動
    ，自屬犯罪後法律有變更，而非僅屬純文字修正，應有新舊
    法比較適用之問題。比較結果，新法未有利被告，應適用舊
    法。
  (四)被告行為時刑法第41條前段規定：「犯最重本刑為5年以下
    有期徒刑以下之刑之罪，而受6個月以下有期徒刑或拘役之
    宣告，因身體、教育、職業、家庭之關係或其他正當事由，
    執行顯有困難者，得以（銀元）1元以上3元以下折算1日，
    易科罰金。」又依刪除前罰金罰鍰提高標準條例第2條前段
    規定，就其原定數額提高為100倍折算1日，經此折算後，易
    科罰金之折算標準應以銀元300元即新臺幣900元折算1日。
    惟修正後刑法第41條第1項前段則規定：「犯最重本刑為5年
    以下有期徒刑以下之刑之罪，而受6個月以下有期徒刑或拘
    役之宣告者，得以新臺幣1000元、2000元或3000 元折算1日
    ，易科罰金」，經比較後，舊法之易科罰金折算標準較低，
    對被告較有利，應適用舊法。
五、論罪科刑之理由：
  (一)按刑法第302條之妨害自由罪，原包括私禁及以其他非法方
    法剝奪人之行動自由而言，所謂非法方法，當包括強暴脅迫
    等情事在內。譬如以水果刀強押人上車，剝奪其行動自由，
    車輛行駛中，被害人要求迴車，並表示如不迴車，即跳車云
    云，加害人於妨害自由行為繼續中，嚇稱如跳車即予輾死等
    語，自屬包含於妨害被害人行動自由之同一意念之中。縱其
    所為，合於刑法第305條恐嚇危害安全之情形，仍應視為剝
    奪行動自由之部分行為；又刑法第302條第1項之妨害自由罪
    ，原以強暴、脅迫為構成要件，其因而致普通傷害，乃強暴
    、脅迫當然之結果，除另有傷害故意外，仍祇成立該條項之
    罪，無同法第277條第1項之適用，最高法院74年臺上字第
    3404號、30年上字第3701號分別著有判例可資參照。
  (二)又「刑法第三百零五條之恐嚇罪，係指單純以將來加害生命
    、身體、自由、名譽、財產之事，恐嚇他人致生危害於安全
    者而言。如對於他人之生命、身體等，以現實之強暴脅迫手
    段加以危害要挾，使人行無義務之事或妨害人行使權利，應
    構成刑法第三百零四條之強制罪，而非同法第三百零五條之
    恐嚇危害安全罪。又刑法第三百零二條之妨害自由罪，係妨
    害他人自由之概括的規定，故行為人具有一定目的，以非法
    方法剝奪人之行動自由者，除法律別有處罰較重之規定 (例
    如略誘及擄人勒贖等罪)，應適用各該規定處斷外，如以使
    人行無義務之事，或妨害人行使權利為目的，而其強暴脅迫
    復已達於剝奪人行動自由之程度，即祇成立本罪，不應再依
    同法第三百零四條論處。誠以此項使人行無義務之事，或妨
    害人行使權利之低度行為，應為非法剝奪人之行動自由之高
    度行為所吸收，不能以其目的係在使人行無義務之事，或妨
    害人行使權利，認為係觸犯刑法第三百零二條第一項及第三
    百零四條第一項之二罪名，而依同法第五十五條從一重處斷
    。」（最高法院93年台上字第3309號判決意旨參考）。
  (三)核被告之所為，係犯刑法第302條第1項之剝奪他人行動自由
    罪。被告於妨害自由過程中，以恐嚇及傷害乙○○作為其脅
    迫及強暴之手段，使其透過謝慶雄交付金錢及支票，又使乙
    ○○簽發本票等無義務之事，惟依前揭說明，應不另論恐嚇
    危害安全及傷害、強制等罪。被告與二名不詳男子間，就上
    開犯行，有犯意聯絡及行為分擔，為共同正犯。
  (四)公訴意旨認被告以上開方式使乙○○簽發本票，係犯刑法第
    328條第1項之強盜罪及同法第346條第1項之恐嚇取財罪。而
    檢察官就同一基本社會事實，既已認定被告所為構成強盜罪
    ，復又認為構成恐嚇取財罪，參酌公訴人於原審復表明不再
    主張刑法第346條第1項之恐嚇取財罪（見原審卷1第30頁反
    面），此部分之罪名應係誤載、贅述，合先敘明。次按刑法
    上之強盜罪，以有為自己或第三人不法所有之意圖為構成要
    件之一，若奪取財物係基於他種目的，而非出於不法所有之
    意思者，縱其行為違法，要不成立強盜罪（最高法院21年上
    字第18號判例參照）。又被告為「其妻」索討賭債雖屬自然
    債務，不得為訴訟上之請求，但尚非無債權債務之存在，而
    被害人為債務人之「妻」，則被告主觀上即非有為自己不法
    所有之意圖，即與恐嚇取財罪無關，此亦經最高法院著有82
    年度臺上字第3071號判決要旨可資。訊據被告堅詞否認有何
    強盜犯行，辯稱：乙○○之妻陳清葉確實欠我母親陳傅驚約
    500萬元，其中包括會錢及借款，而該等款項雖以張清葉名
    義為會首或借款人，惟實際上均由乙○○花用，而陳傅驚也
    授權我討債等語。經查，證人陳傅驚於原審證稱：張清葉向
    我借款部分尚積欠我380萬元，倒會部分則欠我約有100多萬
    元，時間已經過了10幾年，我記不清楚了等語（見原審卷1
    第108頁反面），而證人張清葉於原審則證稱：我總共向陳
    傅驚借了315萬元，會錢部分尚欠110萬元，合計425萬元等
    語（見原審卷2第12頁），核之張清葉與陳傅驚之債權債務
    關係已達10餘年，上開2人之證詞均無從精確審認而僅為概
    數，依罪疑有利被告之法則，可認2人間之債務糾紛至少為
    425萬元，被告辯稱該2人間之債務糾紛約為500萬元，即無
    毫無所據。再者，證人陳傅驚於原審證稱：張清葉向我借錢
    是要給乙○○到國外作生意，我標取尾會的錢也是借給乙○
    ○去作生意，張清葉又跟我說他們在臺中開錢莊，利息很好
    賺，要我借錢給他們，後來欠錢不還，我有叫被告遇到乙○
    ○或張清葉，就要向他們要等語（見原審卷1第107頁反面、
    第108頁反面、第109頁），雖乙○○與張清葉在法律上為不
    同之權利主體，惟以陳傅驚為62歲之鄉下婦人，對上開法律
    規定不可能知之甚詳，陳傅驚認為雖由張清葉出面借錢，然
    既與乙○○共同使用，2人應同負其責乙節，尚合常情，此
    亦可由證人周天助於原審證稱：「我就是跟了阿葉（張清葉
    ）的會之後，無法繳納會款，才將互助會交給陳傅驚去繳，
    後來會款由被告的弟弟及妹妹，即陳傅驚的兒子及女兒繳納
    。」，「我們跟會，時間到了，（張清葉）就按標息來收錢
    ，收錢是他們夫妻的事。」等語可資佐證（見原審卷1第89
    頁反面）。可知乙○○曾幫張清葉收會款，依此，被告既經
    其母親告知債務人為乙○○或張清葉，可向其等討債，其他
    互助會會員亦認乙○○有參與互助會的事，則被告有可能誤
    認乙○○為債務人，雖債務人為張清葉，而非被害乙○○，
    惟依上開最高法院判決意旨，被告主觀上即非有為自己不法
    所有之意圖，即與強盜之財產犯罪無關，公訴意旨尚未有洽
    ，爰在社會基本事實同一之範圍內，依刑事訴訟法第300條
    規定，予以變更起訴法條。
  (五)公訴人上訴意旨以：被告實係對於無灌請求之債務，以強暴
    脅迫之方式強索，難謂無不法所有意圖，其行為應已構成刑
    法第328修第1項之強盜罪等語。惟查：張清葉積欠被告之母
    四百餘萬元，拖延逾十年未還，且張清葉與被害人遠避舊地
    ，被告及其母欲討無門，因見被告返鄉，乃挾持之促其還錢
    ，尚屬事出有因，不能遽認被告係意圖為自己不法所有，而
    強加以被告其原無之犯意，上訴應無理由。
六、按犯罪在96年4月24日以前者，除另有規定外，有期徒刑、
    拘役或罰金，減其刑期或金額2分之1，並應於判決主文同時
    諭知其宣告刑及減得之刑。又犯最重本刑為5年以下有期徒
    刑以下之刑之罪，依本條例規定減為6月以下有期徒刑、拘
    役者，應於為減刑裁判時，併諭知易科罰金之折算標準，中
    華民國九十六年罪犯減刑條例第2條第1項第3款、第7條、第
    9條分別定有明文。查本案被告之犯罪時間係在96年4月24日
    之前，所犯之罪合於前揭條例規定，又無不予減刑情事，自
    應依上開規定，予以減刑。
七、原審認被告事證明確，因予適用刑法第2條第1項、第28條、
    第302條第1項、第41條第1項前段（修正前）、第38條第1項
    第3款，中華民國96年罪犯減刑條例第2條第1項第3款、第7
    條、第9條，刑法施行法第1條之1第1項、第2項前段，並審
    酌被告以不法手段使乙○○至「上好眼鏡行」，並控制其行
    動自由，進而迫其簽發合計490萬元之本票，均影響社會良
    善秩序，且犯後仍否認犯行，惟念及乙○○、張清葉積欠債
    務至少425萬元，並拖欠10餘年而避不見面償還，被告偶遇
    乙○○，因認機會難得始為本案犯行等一切情狀，量處有期
    徒刑一年，減為有期徒刑六月，並諭知易科罰金之折算標準
    。如附表所示之本票共9紙，係被告所有，因犯罪所得之物
    ，被告於原審復供承現仍存放在臺北住處（見原審卷2第168
    頁反面），併依刑法第38條第1項第3款規定，予以宣告沒收
    。本院核其認事用法俱無不合，量刑亦稱妥適，公訴人提起
    上訴，為無理由，應予駁回。
據上論結，應依刑事訴訟法第368條，判決如主文。
本案經檢察官趙中岳到庭執行職務。
中    華    民    國    97    年    4     月    8     日
                  刑事第五庭    審判長法  官  楊明章
                                      法  官  顏基典
                                      法  官  楊子莊
以上正本證明與原本無異。
如不服本判決，應於收受本判決後十日內向本院提出上訴書狀。
其未敘述上訴理由者並得於提起上訴後十日內向本院補提理由書
狀（均須按他造當事人之人數附繕本）「切勿逕送上級法院」。
                                      書記官  王全龍
中    華    民    國    97    年    4     月    8     日
附錄本判決論罪科刑法條全文：
中華民國刑法第302條第1項
私行拘禁或以其他非法方法，剝奪人之行動自由者，處5年以下
有期徒刑、拘役或3百元以下罰金。（罰金單位改為新臺幣並提
高為30倍）
┌────────────────────────────┐
│附表                                                    │
├──┬────┬────────┬────┬──────┤
│序號│ 發票人 │ 金額（新臺幣） │ 發票日 │票        號│
├──┼────┼────────┼────┼──────┤
│ 1  │ 乙○○ │ 450萬元        │ 1. │CHNO775408  │
├──┼────┼────────┼────┼──────┤
│ 2  │ 乙○○ │ 5萬元          │ 3.6. │CHNO775409  │
├──┼────┼────────┼────┼──────┤
│ 3  │ 乙○○ │ 5萬元          │ 4.6. │CHNO775410  │
├──┼────┼────────┼────┼──────┤
│ 4  │ 乙○○ │ 5萬元          │ 5.6. │CHNO775411  │
├──┼────┼────────┼────┼──────┤
│ 5  │ 乙○○ │ 5萬元          │ 6.6. │CHNO775412  │
├──┼────┼────────┼────┼──────┤
│ 6  │ 乙○○ │ 5萬元          │ 7.6. │CHNO775413  │
├──┼────┼────────┼────┼──────┤
│ 7  │ 乙○○ │ 5萬元          │ 8.6. │CHNO775414  │
├──┼────┼────────┼────┼──────┤
│ 8  │ 乙○○ │ 5萬元          │ 9.6. │CHNO775415  │
├──┼────┼────────┼────┼──────┤
│ 9  │ 乙○○ │ 5萬元          │ 10.6. │CHNO775416  │
└──┴────┴────────┴────┴──────┘


司法院資訊處製作；財團法人民間司法改革基金會備份。
